臺灣高等法院臺南分院刑事判決
110年度上訴字第85號
上  訴  人  
即  被  告  吳卓翰


選任辯護人  蘇清水律師
            蘇國欽律師
            江信賢律師
上列上訴人因毒品危害防制條例案件，不服臺灣臺南地方法院10
9年度訴字第778號中華民國109年11月18日第一審判決（起訴案
號：臺灣臺南地方檢察署109年度偵字第6101、8620號），提起
上訴，本院判決如下：
    主  文
原判決撤銷。
吳卓翰無罪。
    理  由
一、公訴意旨略以：被告吳卓翰竟基於販賣第二級毒品甲基安非
    他命以營利之犯意，以所持用之門號0000000000號行動電話
    作為聯絡販賣之工具（下稱系爭行動電話），與黃善輝持用
    之行動電話門號為0000000000號聯繫對話（詳如附表二），
    於如附表一所示時間、地點，以如附表一編號1、2所示金額
    、數量，販賣第二級甲基毒品安非他命與黃善輝，共2次。
    嗣經警於民國109年3月27日上午9時18分許，持搜索票至其
    前開住處執行搜索，扣得甲基安非他命1包、甲基安非他命
    吸食器1組、系爭行動電話1支（含門號0000000000號SIM卡1
    張)，因認被告涉犯109年7月15日修正前毒品危害防制條例
    第4條第2項販賣第二級毒品罪。
二、犯罪事實應依證據認定之，無證據不得認定犯罪事實。不能
    證明被告犯罪或其行為不罰者，應諭知無罪之判決，刑事訴
    訟法第154條第2項及第301條第1項分別定有明文。又在訴訟
    上用以證明事實之證據，須於通常一般之人均不致於有所懷
    疑，而得確信其為真實之程度者，始得據以為有罪之認定；
    倘其證明尚未達到此一程度，而有合理之懷疑存在，致使無
    從為有罪之確信時，即應為無罪之判決。
三、公訴人認被告涉犯上開罪嫌，主要以被告承認持用系爭行動
    電話與黃善輝見面及通話之供述（對應通話內容見附表二通
    話時間內容欄）、購毒證人黃善輝偵查中之指證、附表二系
    爭行動電話通訊監察譯文、扣案系爭行動電話1支（含SIM卡
    ）為據。
四、被告固不爭執於附表一時、地與黃善輝見面及見面前之附表
    二通話內容、及附表一編號2見面後自黃善輝收受3千元等情
    ，惟上訴否認犯行，辯稱：(一)是108年12月23日或109年3
    月12日監聽譯文，均僅有被告與黃善輝間相約見面之對話，
    根本沒有提及毒品名稱、交易數量、金額或其他暗語，僅憑
    證人黃善輝單一指證，臆測被告確犯販賣二級毒品甲基安非
    他命，違反無罪推定及證據法則；(二)黃善輝109年3月12日
    見面說要給我新臺幣（下同）3,000元，是要還先前所借錢2
    千元及還利息錢1千元，並非購毒價金等語。
五、經查：
(一)購毒證人之指證存有瑕疵
  ⒈證人黃善輝雖經警提示附表二編號1通訊監察譯文後，迭為指
    證：「是我跟吳卓翰之間通話。0000000000是吳卓翰使用電
    話，0000000000是我的電話。通話内容是我要跟吳卓翰聯絡
    購買安非他命毒品。」、「交易有完成，於108年12月23日1
    9時28分許，在臺南市○區○○路○段00號○○銀行前完成毒品交
    易。現場只有我跟吳卓翰在場。」、「這次我是用1000元價
    格 ，向吳卓翰購買安非他命毒品1 包...是一手交錢一手交
    貨」（警卷第124、125頁）等語；於偵查中就前開警詢中指
    證，亦為相同之指證（偵卷第179頁），就如何因通訊監察
    譯文對話即彼此知悉係購毒乙節，證稱：係因我們認識很久
    了，這算是我跟吳卓翰的「默契」等語（偵卷第180頁）。
  ⒉證人黃善輝雖經警提示附表二編號2通訊監察譯文後，迭為指
    證：「是我跟吳卓翰之間通話。0000000000是吳卓翰使用電
    話，0000000000是我的電話。通話内容是我要跟吳卓翰購買
    安非他命毒品。」（警卷第128頁）、「『阿甘有』是我在詢
    問吳卓翰那邊有沒有安非他命毒品可以買，『有阿』是吳卓翰
    回答我有安非他命毒品，『我等下總共拿3千給你喔』、『我等
    下拿3千給你，1千就是之前的』是我跟吳卓翰說這次交易我
    會給他3000元，其中2000元是我這次要購買安非他命毒品的
    價格，另外1000元是我要還之前跟他借的錢。」（警卷第12
    9頁）等語；於偵查中就前開警詢中指證，亦為相同之指證
    （偵卷第181頁），就如何因通訊監察譯文對話即彼此知悉
    係購毒乙節，證稱：因為我們認識很久了等語（偵卷第180
    頁）。
  ⒊然證人倘係自通訊監察譯文對話即得知悉係毒品交易，警偵
    過程同時亦有提示同年1月25日通訊監察譯文，證人（B）與
    被告（A）對話略如：
　　B :喂 
    B :你在那裡？
    A:我在，你在哪裡？
    B :我在特力屋。
    A:我在，我在，我在○○○
    B:可以去找你嗎？
    A :你來啊
    B:○○○，阿我到打给你阿
    A:沒有，欸特為000
    B :蛤？
    A :特為000 
    B :000喔 
    A :嘿 
    B :好
  　證人黃善輝就此對話證稱：該次沒有進行毒品交易，我是去
    ○○○飯店找吳卓翰聊天、僅在現場停留17分鐘左右，吳卓翰
    就說他有事情要外出處理，所以我就離開了（警卷第126頁
    ），於偵查中亦為相同結證（偵卷第180頁），則被告與證
    人黃善輝間之見面，確有可能係單純聊天而見面；比對證人
    前開對於附表二通訊監察譯文對話，同為相約見面，亦有可
    能係單純相約見面，證人前開證稱：因為我們認識很久，被
    告即知悉係要交易毒品云云，在記憶之檢驗上，並無說明其
    記憶依憑之特殊情事，非無記憶錯誤之可能，在經驗法則上
    ，其指證即非無瑕疵可指。
　⒋此外，黃善輝於原審經傳拘不到、再經本院傳喚未到，無從
    藉由偽證罪責擔保及交互詰問檢驗其證詞真實性；證人之證
    詞復有前開瑕疵可指之處，此單一指證，非經補強證據擔保
    ，不能逕為被告販毒之嚴格證明。
(二)附表一編號1部分，通訊監察譯文不足為補強證據擔保
　⒈檢察官雖以附表二編號1通訊監察譯文為補強證據，然細觀前
    開譯文之通話內容，至多僅確認被告身在何處(○○中學)及相
    約在何停車碰面（銀行）之對話，並無任何依社會通念足以
    辨明交易毒品品項、數量及價金之資訊或暗語；被告既堅詞
    否認上開對話內容與交易毒品有何關聯，證人黃善輝於警詢
    及偵查中就如何因通訊監察譯文對話即彼此知悉係購毒乙節
    ，證稱：因為我們認識很久了等語（偵卷第180頁）；無從
    經由特定暗語或代號確認毒品種類，遑論有約定授受毒品、
    價金之內容，不得以譯文補強擔保警、偵中指證之真實性。
  ⒉檢察官又以監視器畫面結合前開譯文內容為證，然被告與黃
    善輝聯繫過程之對話內容，兩人互動過程為：
　　①於108年12月23日晚上7時6分許以電話聯繫。
　　②同日晚上7時20分許黃善輝向被告去電表示已到達臺南市○○
    中學附近。
　　③同日晚上7時28分許，被告方騎機車到場，先步行至黃善輝
    車旁再進入車內與黃善輝見面（參警卷第20至21頁監視錄影
    畫面截圖）。
　　④同日晚上7時28分許，黃善輝到場後，自始至終均未下車，
    被告一進入黃善輝車內後，黃善輝隨即駕車離開現場。
　　⑤同上晚上7時28分駛離後，間隔約7分鐘許，黃善輝就將被
    告載回機車停車處並隨即駕車離去，此有監視錄影畫面截圖
    在卷可憑（見警卷第139至141頁）。
　　檢察官以此主張黃善輝與被告聯繫後到兩人實際見面之時，
    其間花費時間約有22分鐘許，見面後僅相處約7分鐘，碰面
    時間甚為短暫，似與常情相違云云；然被告與黃善輝之間，
    何以相處僅7分鐘即離去之原因，於偵查中供明：係因父母 
    在家而與黃善輝相約在外、其後相約去晃晃等語（偵卷第11
    1頁），比對被告與購毒證人黃善輝之間，於同年1月25日亦
    同有相約於○○○旅館單純短暫聊天之情事，亦如前述，檢察
    官謂此次見面僅7分鐘係與常情相違、可疑為毒品交易之可
    能性，即失之臆測，不足據此為購毒證人指證之補強證據。
(三)附表一編號2部分，通訊監察譯文不足為補強證據擔保　
　⒈檢察官雖以附表二編號2通訊監察譯文為補強證據，然細觀前
    開譯文之通話內容，黃善輝（B）問完被告（A）所在地點後
    ，隨即對話：
　　B：「阿甘有」（台語「有嗎」之意）
　　A：「有阿」、「你趕快來，我要走了」
　　B：「你要走了？等我領一下，等下拿錢再打給你」。
　　嗣於同日下午5時36許再次去電，對話
　　B：「等我拿到錢再打給你啦」、「我等下總共拿3千給你喔
    」、「你就知道意思了」（見警卷第32頁）
　　嗣再於晚上7時16分許稱，再次去電：
　　B：「我等下拿3千給你，1千就是之前的」
　　A：「1千怎樣？」
　　B：「1千還你之前的啦，欠你的啦」。
　　對照購毒證人黃善輝指證「『阿甘有』是我在詢問吳卓翰那邊
    有沒有安非他命毒品可以買，『有阿』是吳卓翰回答我有安非
    他命毒品，『我等下總共拿3千給你喔』、『我等下拿3千給你
    ，1千就是之前的』是我跟吳卓翰說這次交易我會給他3000元
    ，其中2000元是我這次要購買安非他命毒品的價格，另外10
    00元是我要還之前跟他借的錢。」（警卷第129頁）等指證
    ，似有以暗語為毒品交易之情事。
　⒉然自前開通訊監察譯文，『阿甘有』、「你就知道意思了」之
    用語，形式上並非一般表示毒品交易或毒品種類之暗語，被
    告就此供明：「阿甘有」是黃善輝問我有沒有時間，「有阿
    」是我回答黃善輝說有時 間 ，「我等下總共拿3 千給你喔
    」、「我等下拿3千給你，1千就是之前的」這都是黃善輝跟
    我借錢，要還給我利息錢等語（警卷第17頁），且通訊監察
    譯文之中明確提及1千元為先前所欠，則被告此部分說明，
    並非悖於常情，非無合理可信之處；至於何以不直接言明係
    清償借款及利息，或因情誼之故、或因所處環境之故，隱諱
    言之，均有可能，倘逕認因此隱諱用語，即逕指為以前開對
    話做為毒品交易暗語，實仍存有合理懷疑之處，無從據此補
    強購毒證人指證之真實性。
　⒊檢察官又謂於購毒證人於警偵過程，就109年1月25日通訊監
    察譯文（警卷第33至34頁）之對話及見面細節，並未指證被
    告毒品交易，僅證稱是要找被告聊天，後因被告有事其便先
    離開等語（見偵卷第180頁），主張證人並無誣陷之情形云
    云；然購毒證人指證之外，另以補強證據擔保，應在經驗及
    論理上互為擔保，始足當之；至於購毒證人縱然僅就三次期
    日之通訊監察譯文對話情節，就其中一次未為毒品交易之誣
    指，時、地及對話情節，各別獨立，在論理及經驗上，不能
    反以此據為其他二次之指證必然合於真實性，檢察官此節主
    張，並無可採。
(四)另本案與本院110年度上訴字第627號合併審理，雖該案販賣
    第二級毒品，因通訊監察譯文有與購毒者以「一張」之暗語
    商議，與購毒證人證相符，經原審法院判處罪刑，經本院駁
    回上訴（分開判決），與本案通訊監察譯文並未談及交易毒
    品種類、數量、交易價金等暗語，情形不同，本件自通訊監
    察譯文、監視器畫面、或被告供述等綜合判斷，無從與上開
    購毒證人警偵指證相互補強，在論理上仍不足為販毒事實之
    推理認定，併予敘明。
(五)綜上，公訴人所指購毒者即證人單一指證，除有前開瑕疵可
    指，復欠缺其他補強證據擔保；檢察官未以積極證據證明，
    使法院不致有所懷疑，而得確信其為真實之程度，自不能證
    明犯罪，應為無罪之諭知。
六、原審未查，逕以購毒證人警偵之指證，已獲通訊監察譯文等
    其他證據補強，即認被告於附表一所示時、地之販賣甲基安
    非他命行為，已嚴格證明，證據法則上委有未合之處；原判
    決進而論處如販賣第二級毒品罪刑、及就扣案系爭行動電話
    、未扣案犯罪所得宣告沒收，即有違誤之處；本件被告乃執
    前開辯詞上訴，指摘原判決不當，為有理由，應由本院將原
    判決全部撤銷，改判無罪。
據上論斷，依刑事訴訟法第369條第1項前段、第364條、第301條
第1項，判決如主文。
本案經檢察官吳惠娟提起公訴，檢察官陳昱旗到庭執行職務。
中　　華　　民　　國　　110 　年　　11　　月　　15　　日
                    刑事第五庭  審判長法  官  蔡廷宜
                                      法  官  蔡川富
                                      法  官  翁世容
以上正本證明與原本無異。
檢察官如不服本判決應於收受本判決後20日內向本院提出上訴書
，其未敘述上訴理由者並得於提起上訴後20日內向本院補提理由
書。
本件被告不得上訴。
　　　　　　　　　　　　　　　　　　　書記官  歐貞妙
中　　華　　民　　國　　110 　年　　11　　月　　15　　日
附表一：【原審判決附表】
編號 販賣對象 交易時間 交易地點 毒品種類／數量 交易金額（新臺幣） 原判決宣告刑 1 黃善輝 108年12月23日 晚上7時28分許 臺南市○區○○路0段00號○○銀行前 甲基安非他命1包/重量不詳 1,000元 吳卓翰販賣第二級毒品，累犯，處有期徒刑柒年貳月。 2 黃善輝 109年3月12日 晚上8時36分許 臺南市○○區○○○路000巷00弄0○0號黃善輝住處外 甲基安非他命1包/重量不詳 2,000元 吳卓翰販賣第二級毒品，累犯，處有期徒刑柒年參月。 


附表二：通訊監察譯文
編號 通話時間 通訊監察譯文內容 備考 1 ①108年12月23日19時6分44秒 A：0000000000（吳卓翰）【受話】 　  B：0000000000（黃善輝）【發話】  A：喂 B：喂 A：嘿 B：阿要去哪裡找你？ A：你，你，你打給博遠，你看看他在哪裡好不好 B：蛤？ A：我打給博遠，我打給博遠一下，我打給博遠一下 B：我去你那邊就好啊，開車過去 A：喔好啊，你過來我們家 B：你家在哪裡阿，我也不知道 A：○○中學阿 B：蛤？ A：○○中，○○中學 B：我到那邊打給你喔？ A：好啊 B：好啊 A：好 B：○○中（遭掛斷） ⒈附表一編號1。 ⒉出處：警卷第34頁。  ②108年12月23日19時20分23秒 A：0000000000（吳卓翰）【受話】　  B：0000000000（黃善輝）【發話】  A：喂 B：喂 A：喂嘿 B：到了 A：好好，到了 B：蛤？   ③108年12月23日19時22分29秒 A：0000000000（吳卓翰）【受話】 B：0000000000（黃善輝）【發話】 　  A：恩？ B：喂？ A：恩 B：喂？ A：嘿 B：我是要停在銀行那邊，還是學校這邊這裡阿？ A：好啊，銀行阿 B：銀行那邊逆？ A：嘿嘿 B：好 A：好  2 ①109年3月12日17時12分13秒 A：0000000000（吳卓翰）【受話】 B：0000000000（黃善輝）【發話】  A：喂 B：你在哪裡？ A：我在這裡啊 B：你在哪裡喔 A：嘿阿 B：阿甘有 A：有阿，你趕快來，我要走了 B：你要走了？等我領一下，等下拿錢再打給你啦 A：好，好掰掰，好掰掰 ⒈附表一編號2。 ⒉出處：警卷第33、32、31頁。  ②109年3月12日17時36分18秒 A：0000000000（吳卓翰）【受話】 B：0000000000（黃善輝）【發話】  A：喂 B：喂 A：你多久到 B：等我拿到錢再打給你啦 A：喔，好好好 B：嘿阿，等下總共拿3千給你喔 A：好 B：你就知道意思了 A：好，好掰掰，好 B：恩   ③109年3月12日18時23分1秒 A：0000000000（吳卓翰）【受話】 B：0000000000（黃善輝）【發話】  A：喂 B：在哪裡阿？ A：我現在在○○區，我等下回去再打給你齁 B：多久啊 A：欸，差不多7點半左右吧 B：7點半 A：嘿 B：好啊 A：好，好，掰   ④109年3月12日19時16分34秒 A：0000000000（吳卓翰）【受話】 B：0000000000（黃善輝）【發話】  A：喂 B：阿人在哪裡 A：我現在在○○區，我跟你說我8點前一定到，8點前一定到 B：阿這樣我先回去洗澡 A：蛤？OK 好好好 B：我先回去洗澡啦，喂喂 A：嘿嘿 B：我等下拿3千給你，1千就是之前的 A：1千怎樣？ B：1千還你之前的啦，欠你的啦 A：喔好好好，這樣我聽有 B：就這樣 A：好好好   ⑤109年3月12日19時33分10秒 A：0000000000（吳卓翰）【受話】 B：0000000000（黃善輝）【發話】  A：喂 B：阿不然你離○○國中那裏多遠 A：沒沒，我現在差不多要好了，等我一下 B：沒有啦，因為我要去○○國中那裏買鞋子阿 背景聲音  A：有車子 A：蛤？ B：我說我要去○○國中那裏買鞋子阿 A：這樣我跟你說，我這裡結束馬上打給你，差不多，嘿嘿 B：你離那裏甘會很近？ A：沒關係，沒關係，我...我好打給你好不好，因為我現在這裡... B：好啦 A：好好 B：好　    ⑥109年3月12日19時45分55秒  A：0000000000（吳卓翰）【發話】 B：0000000000（黃善輝）【受話】  A：喂 B：喂 A：我現在忙完了，我跟你說我們等下博遠那裏相等，我現在順路回去，博遠那裏相等好不好 B：你現在要去哪？ A：沒有，我現在，我現在要，我現在順路回去，等下博遠那裏相等啦，阿內比較那個，好不好 B：你怎麼不要經過我們家，直接過來就好了 A：OK，OK，好，反正我現在順路回去，我到他家那裏我打給你 B：好啦，不要再延了 A：好好好好   ⑦109年3月12日19時52分35秒 　 A：0000000000（吳卓翰）【受話】 B：0000000000（黃善輝）【發話】  A：喂 B：喂，我家這條彎進來沒 A：嘿 B：你開到最底，這裡一個空地 A：好，我知道，我現在... B：乾脆來這裡講 A：OK，好好好好 B：好   ⑧109年3月12日20時24分38秒 　 A：0000000000（吳卓翰）【受話】 B：0000000000（黃善輝）【發話】  A：嘿 B：還沒到？ A：要到了，要到了，再10分鐘 B：10分鐘喔，阿要到打給我 A：好，OK，好好好好好   ⑨109年3月12日20時36分53秒 A：0000000000（吳卓翰）【發話】 B：0000000000（黃善輝）【受話】  B：喂，我下去 A：喂？ B：我下去 A：好好好